# 研发成果共享约定收益分成是否满足收入确认条件

提问人：sybspxcpa 时间：2022-09-30 23:16:41
新收入准则相关规定：
一、根据《应用指南（ 2018 ）》规定，如果合同对方与企业订立合同的目的是共同参与一项活动（如合作开发一项资产），合同对方和企业一起分担（或分享）该活动产生的风险（或收益），而不是获取企业日常活动产出的商品，则该合同对方不是企业的客户，企业与其签订的该份合同也不属于新收入准则规范范围。交易对手可能是合作伙伴的常见情形：
1 、 企业间的协作研发活动安排
2 、 合作方按比例分享收益，合伙方可能相互进行付款结算报告期内双方按比例享有的份额之间的差额
3 、 企业取得针对研究活动的补助赞助、而补助赞助方可能规定如何使用研究成果
二、客户取得相关商品和服务（简称商品）控制权时确认收入，客户取得相关商品控制权（可以视为取得资产控制权）即能够主导该商品的使用并从中获得几乎全部的经济利益，也包括有能力阻止其他方主导该商品的使用并从中获得经济利益。客户可以通过使用、消耗、出售、处置、交换、抵押或持有等多种方式直接或间接的获得商品的经济利益。
三、基于销售或使用情况的特许权使用费。企业向客户授予知识产权许可，并约定按客户实际销售或使用情况（如按照客户的销售额）收取特许权使用费的，应当在客户后续销售或使用行为实际发生与企业履行相关履约义务二者孰晚的时点确认收入。这是估计可变对价的一个例外规定，该例外规定只有在下列两种情形下才能使用：一是特许权使用费仅与知识产权许可相关。二是特许权使用费可能与合同中的知识产权许可和其他商品都相关，但是，与知识产权许可相关的部分占有主导地位。当企业能够合理预期，客户认为知识产权许可的价值远高于合同中与之相关的其他商品时，该知识产权许可可能是占有主导地位的。对于不适用该例外规定的特许权使用费，应当按照估计可变对价的一般原则进行处理。
问题：下述案例是否适用新收入准则？如适用收入成本如何确认？如不适用，收入成本如何确认？
企业根据与客户的协议（企业受托研发收取相应款项），进行研发活动、交付客户研发成果、收取客户款项（该款项足以覆盖研发成本）。但协议约定研发成果企业与客户共享，协议并未限定企业对研发成果的使用。同时协议约定，企业利用研发成果生产的A产品，客户利用研发成果生产B产品，企业A产品销售收入的5%需支付给客户，客户B产品销售收入的10%需支付给企业。
请教陈版，谢谢！

回答人：chenyiwei
这类情况，对于客户支付的合作研发款项，一般是可以确认收入的。
对这类交易，首先应确定其性质，即属于“基于客户合同的受托研发”还是“企业内部研发项目”，其区分标准即为本企业和客户谁有权实质主导研发成果的使用。
如果本企业有权主导研发成果使用并获取自行使用所产生的绝大部分经济利益，除了向客户收取的合作研发款以外，通过自行使用获得的经济利益也是一项重要的经济利益来源，则属于企业内部研发项目，收取客户的款项作为知识产权许可收入，收到时作为合同负债，到后续交付研发成果时将这部分合同负债结转收入。后续根据客户使用该成果生产B产品的收益分成在金额确定且很可能收到时确认收入。本企业A产品销售收入的5%作为对应成本处理。
如果研发成果的使用主要由B客户主导，本企业除了从B客户收取合作研发款以外，事实上不能主导该研发成果使用，则属于“基于客户合同的受托研发”，此时本企业的研发支出应通过“合同履约成本”科目归集，并需区分该项受托研发是否属于在一段时间内履约的履约义务，相应地在研发结束时或者研发过程中确认这部分收入，对应的研发支出作为营业成本确认。此时无研发费用发生。
参考：《监管规则适用指引——会计类第 2 号》之“2-8 定制化产品相关研发支出的会计处理”；《中审众环研究 2020 》之“问题1-2-1（研究开发支出资本化／费用化判断的一般分析思路）”、“问题1-2-11（研发过程中收到合作研发单位支付超过研发成本支出的研发款项的处理）”。